臺灣橋頭地方法院刑事判決
111年度訴緝字第15號
公  訴  人  臺灣橋頭地方檢察署檢察官
被      告  高永瑞
上列被告因違反廢棄物清理法案件，經檢察官提起公訴（109年
度偵字第2821號），本院判決如下：
    主  文
高永瑞共同犯廢棄物清理法第四十六條第四款前段之非法清理廢
棄物罪，處有期徒刑壹年。
    犯罪事實
一、高永瑞明知從事廢棄物清除、處理業務者，應向直轄市、縣
    （市）主管機關或中央主管機關委託之機關申請核發公民營
    廢棄物清除處理機構許可文件後，始得清除、處理廢棄物業
    務，而其並未依廢棄物清理法第41條第1項規定領有廢棄物
    清除、處理許可文件，竟為下列犯行：緣蕭翔𦻆與郭泰言（
    另經本院以109年度訴字第521號判決有罪，蕭翔𦻆部分已判
    決確定，郭泰言部分上訴中）共同基於未依規定領有廢棄物
    清除、處理許可文件，從事廢棄物清除、處理之犯意聯絡，
    於民國108年12月24日某時，先由蕭翔𦻆向不知情之址設臺
    南市○○區○○路0段00巷000號1樓「豐笙貿易有限公司」（下
    稱豐笙公司）接洽，再於同日14時許指示郭泰言駕駛車牌號
    碼000-00號營業貨運曳引車（下稱本案曳引車）前往豐笙公
    司載運熱硬化型粉體塗料共31包太空袋（下稱本案廢棄物）
    ，蕭翔𦻆收受豐笙公司給付之新臺幣（下同）10萬元後，再
    將其中1萬5千元交予郭泰言，指示郭泰言自行挑選地點傾倒
    。高永瑞遂應郭泰言之邀，共同基於未依規定領有廢棄物清
    除、處理許可文件，從事廢棄物清除、處理之犯意聯絡，於
    同年月25日2時許郭泰言前往高雄市○○區○○段00地號及000地
    號土地（下稱本案土地），共同將本案廢棄物之太空袋包裝
    割開後，徒手將本案廢棄物自本案曳引車上卸下棄置在本案
    土地上。嗣經高雄市政府環境保護局接獲民眾舉報並通知本
    案土地管理者行政院農業委員會漁業署限期改善，經警循線
    查悉上情。
二、案經行政院農業委員會漁業署訴由高雄市政府警察局湖内分
    局報告臺灣橋頭地方檢察署檢察官偵查起訴。
    理  由
壹、程序部分
　　按被告以外之人於審判外之言詞或書面陳述，除法律有規定
    者外，不得作為證據；被告以外之人於審判外之陳述，雖不
    符前4條之規定，而經當事人於審判程序同意作為證據，法
    院審酌該言詞陳述或書面陳述作成時之情況，認為適當者，
    亦得為證據，刑事訴訟法第159條第1項、第159條之5第1項
    分別定有明文。本件所引用之被告高永瑞以外之人於審判外
    之陳述，當事人於本院審判程序時均同意有證據能力（訴緝
    卷第119頁），本院審酌前開證據作成或取得時之狀況，並
    無違法或不當情事，復經本院於審判期日依法進行調查、辯
    論，應均具證據能力。
貳、實體部分
一、認定事實所憑之證據及理由
　　㈠訊據被告於偵查中、本院審理中對於前揭犯罪事實均坦承
      不諱（偵卷第309頁，訴緝卷第120頁），核與證人即共同
      被告郭泰言於警詢之證述、偵查中及審理中之具結證述互
      核相符（警卷第97至104頁，偵卷第147至155、305至307
      頁，訴字卷第111至115頁），並有高雄市政府環境保護局
      執行違反環保法令案件限期改善通知書（109年1月7日高
      市環稽通字第B008227號）及照片、高雄市路竹地政事務
      所土地登記第二類謄本、地籍圖、現場暨本案廢棄物照片
      、司機手機號碼翻拍照片、派車接洽業務聯絡資料翻拍照
      片、貨車車牌照片、載貨數量手寫稿、高雄市政府環境保
      護局109年5月14日高市環局稽字第10936106400號函等件
      附卷可佐（警卷第9至11、17至27、29至31、79、81至85
      、87至89、95、117至121、145至155、157至193頁，偵卷
      第181至183頁），是被告高永瑞自白與事實相符，堪予採
      信。
　　㈡至於被告前於本院準備程序中曾否認犯罪，辯稱：我跟郭
      泰言前往現場，但我沒有幫忙用刀子割開太空包、丟棄本
      案廢棄物等語（訴字卷第125頁），然查：
　　　⒈證人郭泰言於警詢中證稱：我載運本案廢棄物以後，就
        聯絡被告要他跟我一起出去卸貨，我把車開到本案土地
        上將本案廢棄物卸下車，案發當日2時許我跟被告一起
        將太空包割開，然後徒手將本案廢棄物搬下車棄置在路
        旁等語（警卷第101頁）；於偵查中證稱：當天我從臺
        南載了本案廢棄物後，到鳳山接被告，再開車到本案土
        地，被告當時會去是因為我叫他幫忙搬本案廢棄物，但
        到場後都是我處理的，被告都在車上等語（偵卷147至1
        55、306頁）；審理中具結證稱：當天被告本來是要幫
        我割太空包，他在割的時候我可以把車往前移，可以節
        省時間，而且丟太多堆積著卡在輪胎旁邊的話，車子會
        開不動；但被告幫忙割1包之後，我覺得他動作太慢，
        就我自己用，被告就去車上坐著，我大概花半小時等語
        （訴緝卷第112至115頁）。則證人郭泰言於警詢、審理
        中所述，就被告參與丟棄本案廢棄物分工程度有些許差
        異，然就被告有參與割開太空包之分工內容乙節則屬前
        後一致，於偵查中陳述則否認被告有參與丟棄本案廢棄
        物。
　　　⒉而被告於偵查中自陳：當時郭泰言約我去，他說晚上要
        人陪伴，他可能怕一個人無聊，他本來說有地方可以處
        理本案廢棄物，但對方沒接電話，郭泰言就說要自己找
        地方處理；當時我有問他要不要幫忙，他叫我幫忙割開
        太空包，我就下車幫他割，郭泰言說太空包太大包沒辦
        法用，有些有割開，有些沒有等語（偵卷第309至311頁
        ）。則被告於偵查中對於前往本案土地之過程、緣由、
        對於丟棄本案廢棄物之分工內容，均能詳述，而非僅做
        概括之回應。
　　　⒊參以本案廢棄物之太空包高達31包，總重量達18,980公
        斤之重（見載貨數量手寫稿，警卷第95頁），證人郭泰
        言於審理中證稱被告僅割1包，其餘均由郭泰言於半小
        時內獨力完成，尚與一般經驗法則、論理法則相違背。
        復依證人郭泰言所述案發當時係深夜2時許，且本案土
        地周遭空曠，幾無任何建物、設備鄰近本案廢棄物遭棄
        置之處（見現場照片，警卷第29至31頁），顯非一般郊
        遊休憩之時間、地點，益徵證人郭泰言於偵查中否認被
        告參與丟棄行為、於審理中所述被告分工情形僅割1包
        等節，均難以採信，而應以被告於偵查中自白以及證人
        郭泰言於警詢所述，互核相一致之分工情形為可採。且
        被告於丟棄本案廢棄物之前，於深夜時分搭乘證人郭泰
        言所駕駛之本案曳引車前往本案土地，對於證人郭泰言
        所述之出去卸貨即丟棄本案廢棄物，應係於其應邀同行
        時所知悉且意欲之事，足認被告與郭泰言間之犯意聯絡
        與行為分擔，是被告前開所辯，尚非可採。
　　㈢綜上所述，本案事證明確，被告犯行應堪認定，應依法論
      科。　　
二、論罪科刑
　　㈠按廢棄物清理法第2條第2項之規定，分為「一般廢棄物」
      及「事業廢棄物」二種，其中「一般廢棄物」，係指家戶
      或其他非事業所產生之垃圾、糞尿、動物屍體等足以污染
      環境衛生之固體或液體廢棄物，而「事業廢棄物」則又分
      為「有害事業廢棄物」及「一般事業廢棄物」，其「有害
      事業廢棄物」，係由事業機構所產生具有毒性、危險性，
      其濃度或數量足以影響人體健康或污染環境之廢棄物，而
      「一般事業廢棄物」，則係由事業機構所產生有害事業廢
      棄物以外之廢棄物。又廢棄物清理法第2條第2項所稱之「
      事業」，係指農工礦廠（場）、營造業、醫療機構、公民
      營廢棄物清除處理機構、事業廢棄物共同清除處理機構、
      學校或機關團體之實驗室及其他經中央主管機關指定之事
      業，廢棄物清理法第2條第5項亦有明文。查本案廢棄物係
      屬於豐笙公司使用完畢，無法回收再利用之廢棄物，有前
      開高雄市政府環境保護局109年5月14日高市環局稽字第10
      936106400號函（偵卷第181至183頁）在卷可憑，從而，
      被告所傾倒之本案廢棄物係屬一般事業廢棄物。
　　㈡次按廢棄物清理法第46條第4款前段之規定，並未限於公、
      民營廢棄物清除處理機構始有適用，以從事廢棄物清除處
      理為業之自然人，亦包括在內；且依該款前段之文義觀之
      ，凡未領有許可文件而從事廢棄物清除、處理者，即已該
      當該條款之罪。又廢棄物之處理過程，含貯存（指事業廢
      棄物於清除、處理前，放置於特定地或貯存容器、設施內
      之行為）、清除（指事業廢棄物之收集、運輸行為）及處
      理（包括①中間處理：即最終處置前，以物理、化學、生
      物、熱處理或其他處理方法，改變其物理、化學、生物特
      性或成分，達成分離、減積、去毒、固化或安定之行為；
      ②最終處置：指衛生掩埋、封閉掩埋、安定掩埋或海洋棄
      置事業廢棄物之行為；③再利用：指事業機構產生之事業
      廢棄物自行販賣、轉讓或委託作為原料、材料、填土或其
      他經中央主管機關認定之用途行為）三種過程（最高法院
      93年度台上字第2401號刑事判決意旨參照）。復廢棄物之
      運輸屬「清除行為」，廢棄物之傾倒則屬「處理行為」（
      最高法院106年台上字第3834號刑事判決參照）。查被告
      未領有廢棄物清除、處理許可文件，由郭泰言載運本案廢
      棄物前往本案土地，再由被告與郭泰言共同將本案曳引車
      上載運之本案廢棄物傾倒於本案土地之行為，自係屬廢棄
      物清除、處理行為。
　　㈢是核被告所為，係犯廢棄物清理法第46條第4款前段之未依
      廢棄物清理法第41條第1項規定領有廢棄物清除、處理許
      可文件，從事廢棄物清理罪。
　　㈣爰審酌被告未依規定領有廢棄物清除許可文件，且未經主
      管機關許可，竟非法從事廢棄物清除業務，並將一般事業
      廢棄物隨意棄置本案土地，對環境、國民健康造成相當危
      害，所為實有不該。考量郭泰言係負責載運本案廢棄物，
      並收取蕭翔𦻆給付價金之角色，被告則係與郭泰言共同棄
      置本案廢棄物之分工角色，則其量刑亦應參酌其與郭泰言
      之犯罪分工地位予以區隔。酌以被告犯後坦承犯行之犯後
      態度，兼衡被告自陳專科畢業，另案入監前從事計程車司
      機工作，月收入約新臺幣（下同）3萬元，與母親、女兒
      同住等（訴緝卷第121頁）一切情狀，量處如主文所示之
      刑。　　
三、沒收
　　㈠按犯罪所得，屬於犯罪行為人者，沒收之，於全部或一部
      不能沒收，或不宜執行沒收時，追徵其價額，刑法第38條
      之1第1項前段、第3項分別定有明文。次按共同正犯之犯
      罪所得，沒收或追徵，應就各人所分得之數額分別為之（
      最高法院104年第13次刑事庭會議決議意旨參照）。
　　㈡經查，被告於本案雖自陳與郭泰言共同丟棄本案廢棄物後
      ，有收取郭泰言所交付之6,000元），然辯稱：此部分是
      郭泰言有欠我錢等語（訴緝卷第121頁），郭泰言亦於審
      理中具結證稱：案發時我給被告6,000元，是因為之前我
      欠他錢等語（訴緝卷第111頁）。則此部分在無其他證據
      資料佐證情形下，尚難逕認被告自郭泰言所收受之6,000
      元屬於本案參與分工之報酬，而得以認定為被告之犯罪所
      得。從而，本案無庸宣告沒收，併此敘明。
據上論斷，應依刑事訴訟法第299條第1項前段，判決如主文。
本案經檢察官鍾葦怡提起公訴，檢察官陳登燦到庭執行職務。
中　　華　　民　　國　　111 　年　　6 　　月　　29　　日
                  刑事第一庭    審判長法  官  楊智守
                                      法  官  陳狄建
                                      法　官  林  筠
以上正本證明與原本無異。
如不服本判決應於收受判決後20日內向本院提出上訴書狀，並應
敘述具體理由。其未敘述上訴理由者，應於上訴期間屆滿後20日
內向本院補提理由書（均須按他造當事人之人數附繕本）「切勿
逕送上級法院」。
中　　華　　民　　國　　111 　年　　6 　　月　　30　　日
                                      書記官  邱上一
附錄論罪科刑法條：
廢棄物清理法第46條
有下列情形之一者，處一年以上五年以下有期徒刑，得併科新臺
幣一千五百萬元以下罰金：
一、任意棄置有害事業廢棄物。
二、事業負責人或相關人員未依本法規定之方式貯存、清除、處
    理或再利用廢棄物，致污染環境。
三、未經主管機關許可，提供土地回填、堆置廢棄物。
四、未依第四十一條第一項規定領有廢棄物清除、處理許可文件
    ，從事廢棄物貯存、清除、處理，或未依廢棄物清除、處理
    許可文件內容貯存、清除、處理廢棄物。
五、執行機關之人員委託未取得許可文件之業者，清除、處理一
    般廢棄物者；或明知受託人非法清除、處理而仍委託。
六、公民營廢棄物處理機構負責人或相關人員、或執行機關之人
    員未處理廢棄物，開具虛偽證明。